臺灣高雄地方法院刑事判決
111年度重訴字第8號
公  訴  人  臺灣高雄地方檢察署檢察官
被      告  林見致

                    籍設高雄市○○區○○路000號（高雄○                        ○○○○○○○）

指定辯護人  本院公設辯護人蘇鴻吉
上列被告因違反槍砲彈藥刀械管制條例案件，經檢察官提起公訴
（110年度偵字第21453號），本院判決如下：
    主  文
林見致犯修正前槍砲彈藥刀械管制條例第八條第一項之非法製造
可發射子彈具有殺傷力之槍枝罪，處有期徒刑伍年拾月，併科罰
金新臺幣拾伍萬元，罰金如易服勞役，以新臺幣壹仟元折算壹日
。
扣案如附表編號1至4、6至19所示之物，及附表編號5㈠試射所餘
具殺傷力子彈貳拾伍顆，暨附表編號5㈡及㈢未經試射之子彈各貳
拾伍、拾肆顆，均沒收。
    事  實
一、林見致明知可發射子彈具有殺傷力之槍枝及具殺傷力子彈，
    均係槍砲彈藥刀械管制條例所公告列管之物品，非經中央主
    管機關許可，不得製造、持有，竟基於未經許可製造可發射
    子彈具有殺傷力槍枝（改造手槍）及具殺傷力子彈之犯意，
    約於民國108年7、8月間，在其位於高雄市○○區○○街000號之
    住處，先憑於網路自學所得，將甫上網所刻意購入之一批模
    型玩具槍及裝飾彈等物，以其所有如附表編號13至19所示之
    工具，拆卸為如附表編號2至4、6至12各所示之製造槍、彈
    所需零件，再進予藉由將槍管、滑套打通之手法，順利製造
    完成可發射子彈具殺傷力之附表編號1所示改造手槍1支（槍
    枝管制編號：0000000000號）後非法持有之，至於附表編號
    2加上附表編號3所示之該已貫通金屬槍管，或加上附表編號
    3所示之其餘槍管，縱得組成外觀無欠缺之槍枝然尚無以順
    利發射子彈，猶不具殺傷力致未製造完成而未得逞；暨進予
    將火藥裝填入裝飾彈中，抑或依序藉由熔鉛容器、斜口鉗、
    電動拋光機、砂輪機等工具重新打造子彈外觀並填入火藥等
    手法，順利製造完成可擊發而具有殺傷力之子彈共44顆（即
    附表編號5㈠之38顆、㈢嗣於鑑定時經採樣試射可擊發之6顆，
    二者合計共44顆）並非法持有之，至附表編號5之其他53顆
    子彈，或可擊發然發射動能不足、或根本無法擊發，連同欠
    缺底火、火藥之附表編號6所示半成品，均不具殺傷力致未
    製造完成而未得逞。嗣員警持本院核發之搜索票，於110年1
    0月2日8時39分許前往上址執行搜索，查扣如附表所示之物
    ，始悉全情。
二、案經臺南市政府警察局歸仁分局報請臺灣高雄地方檢察署檢
    察官偵查起訴。
    理  由
一、證據能力之說明
    按被告以外之人於審判外之陳述，雖不符同法第159條之1至
    159條之4之規定，而經當事人於審判程序同意作為證據，法
    院審酌該言詞陳述或書面陳述作成時之情況，認為適當者，
    亦得為證據。當事人、代理人或辯護人於法院調查證據時，
    知有第159條第1項不得為證據之情形，而未於言詞辯論終結
    前聲明異議者，視為有前項之同意，刑事訴訟法第159條之5
    第2項定有明文。查本判決所引用被告以外之人審判外之言
    詞或書面陳述，被告林見致（下稱被告）、辯護人及檢察官
    均同意有證據能力，且經本院於審判期日依法踐行調查證據
    程序，被告、辯護人及檢察官就上述證據之證據能力均未爭
    執，於言詞辯論終結前亦未聲明異議，復查無依法應排除證
    據能力之情形，故依前述規定，應有證據能力。
二、認定犯罪事實所依憑之證據及理由
    訊據被告迭於警詢、偵查及本院審理中，全然自白前述事實
    不諱，並有與其自白相符之附表所示物品扣案，暨該等扣案
    物之搜索扣押筆錄暨扣押物品目錄表、搜索過程及扣押物照
    片、本院110年度聲搜字第1110號搜索票存卷足憑。又所謂
    製造，本可包括創製、改造、組合、混合、化合等行為在內
    ，是故貫通原附於槍管內之阻鐵，並貫通滑套，以改造模型
    玩具槍，使原不得用以擊發子彈之模型玩具槍，因而可供擊
    發適用子彈使用致具殺傷力，暨以填入火藥等手法，使原無
    法擊發之子彈非僅可供擊發並具備充足之發射動能，因均富
    有創設性，自俱屬「製造」無訛。查扣案之附表編號1所示
    槍枝，及附表編號5㈠之38顆子彈、㈢嗣於鑑定時經採樣試射
    可擊發之6顆子彈（前述2者合計共44顆），經送請內政部警
    政署刑事警察局鑑定，鑑定結果如附表編號1、5之說明欄所
    示，認具殺傷力，此有該局110年10月25日刑鑑字第1108010
    950號鑑定書1紙及所附照片可稽，則被告以事實欄所示手法
    ，致使原不得用以擊發子彈之模型玩具槍，可供擊發適用子
    彈致具殺傷力而如附表編號1所示，及使前述共44顆子彈可
    供擊發並有充足之發射動能而同具殺傷力，自屬執意製造具
    殺傷力之槍枝、子彈無訛。綜上，足認被告之自白核與事實
    相符，可堪採為認定犯罪事實之依據，本案事證明確，被告
    犯行堪以認定，應依法論科。
三、論罪與刑之加重減輕事由
  ㈠行為後法律有變更者，適用行為時之法律。但行為後之法律
    有利於行為人者，適用最有利於行為人之法律，刑法第2條
    第1項定有明文。查被告「製造槍枝」之行為後，槍砲彈藥
    刀械管制條例第4條第1項第1款、第7條第1項、第8條第1項
    業於109年6月10日修正公布，並於同年月12日生效施行，修
    正前後條文內容如下：
　⒈槍砲彈藥刀械管制條例第4條第1項第1款修正前：「本條例所
    稱槍砲、彈藥、刀械如下：一、槍砲：指火砲、肩射武器、
    機關槍、衝鋒槍、卡柄槍、自動步槍、普通步槍、馬槍、手
    槍、鋼筆槍、瓦斯槍、麻醉槍、獵槍、空氣槍、魚槍及其他
    可發射金屬或子彈具有殺傷力之各式槍砲」。修正後為：「
    本條例所稱槍砲、彈藥、刀械如下：一、槍砲：指制式或非
    制式之火砲、肩射武器、機關槍、衝鋒槍、卡柄槍、自動步
    槍、普通步槍、馬槍、手槍、鋼筆槍、瓦斯槍、麻醉槍、獵
    槍、空氣槍、魚槍及其他可發射金屬或子彈具有殺傷力之各
    式槍砲。」
　⒉槍砲彈藥刀械管制條例第7條第1項修正前為：「未經許可，
    製造、販賣或運輸火砲、肩射武器、機關槍、衝鋒槍、卡柄
    槍、自動步槍、普通步槍、馬槍、手槍或各類砲彈、炸彈、
    爆裂物者，處無期徒刑或7年以上有期徒刑，併科新臺幣（
    下同）3千萬元以下罰金」。修正後為：「未經許可，製造
    、販賣或運輸制式或非制式火砲、肩射武器、機關槍、衝鋒
    槍、卡柄槍、自動步槍、普通步槍、馬槍、手槍或各類砲彈
    、炸彈、爆裂物者，處無期徒刑或7年以上有期徒刑，併科3
    千萬元以下罰金。」
　⒊槍砲彈藥刀械管制條例第8條第1項修正前為：「未經許可，
    製造、販賣或運輸鋼筆槍、瓦斯槍、麻醉槍、獵槍、空氣槍
    或第4條第1項第1款所定其他可發射金屬或子彈具有殺傷力
    之各式槍砲者，處無期徒刑或5年以上有期徒刑，併科1千萬
    元以下罰金。」修正後為：「未經許可，製造、販賣或運輸
    制式或非制式鋼筆槍、瓦斯槍、麻醉槍、獵槍、空氣槍或第
    4條第1項第1款所定其他可發射金屬或子彈具有殺傷力之各
    式槍砲者，處無期徒刑或5年以上有期徒刑，併科1千萬元以
    下罰金。」
　⒋按上述槍砲彈藥刀械管制條例規定，可知修正後之槍砲已不
    以制式、非制式區分，而改純以槍砲之種類作為適用條文之
    依據。主要立法目的在於為有效遏止持「非制式槍砲」進行
    犯罪情形，認「非制式槍砲」與「制式槍砲」之罪責有一致
    之必要，故於第4條、第7條至第9條增加「制式或非制式」
    之構成要件，亦即不分制式或非制式，凡屬第7條所列各類
    槍枝型式之槍枝，有殺傷力者，概依第7條規定處罰。依上
    揭定義，被告製造完成之附表編號1所示槍枝經鑑定為「非
    制式手槍」，依修正前、後規定，分屬該條例第4條第1項第
    1款所列之「其他可發射金屬或子彈具有殺傷力之槍枝」、
    「非制式手槍」，而應分按修正前第8條第1項、修正後第7
    條第1項論處，經比較新舊法之結果，修正後槍砲彈藥刀械
    管制條例第7條第1項之規定並未較有利於被告，依刑法第2
    條第1項前段規定，自應適用被告行為時法即修正前槍砲彈
    藥刀械管制條例第8條第1項之規定，就被告之製造槍枝行為
    予以論處。
　㈡核被告所為，係犯修正前槍砲彈藥刀械管制條第8條第1項非
    法製造可發射子彈具有殺傷力之槍枝罪，及槍砲彈藥刀械管
    制條例第12條第1項之非法製造子彈罪。被告製造槍、彈後
    予以持有之低度行為，為製造之高度行為吸收，不另論罪（
    被告製造槍枝後予以持有之行為，雖係屬繼續犯且因跨越首
    揭修正之前後，致苟單就持有犯行以觀，本應逕依新法即修
    正後槍砲彈藥刀械管制條例第7條第4項論處，然於此猶無礙
    該持有低度刑為被製造之高度行為所吸收之說明）。
　㈢非法製造槍砲彈藥刀械等違禁物，所侵害者為社會法益，如
    果同時製造之違禁物客體種類相同（同為手槍，或同為子彈
    ，或同為爆裂物），縱令製造完成之客體有數個（如數枝手
    槍、數顆子彈、數顆爆裂物），或一部完成，一部未完成，
    應仍為單純一罪，不發生想像競合犯或一部既遂，一部未遂
    之問題。若同時製造2種以上不相同種類之違禁物客體（如
    同時製造手槍及子彈，或手槍及爆裂物），始有一行為觸犯
    數罪名之想像競合犯適用。是被告於順利製造完成如附表編
    號1所示具有殺傷力槍枝之餘，尚有製造半成品槍枝等物，
    此部分僅成立修正前非法製造可發射子彈具有殺傷力之槍枝
    （既遂）罪1罪（即不另論同條第5項之未遂罪）；另其非法
    順利製造完成之具殺傷力子彈雖共多達44顆而要非單一，暨
    同有部分半成品等未順利製造完成之子彈，此部分亦僅成立
    非法製造子彈（既遂）罪1罪（同不另論同條第5項之未遂罪
    ）。檢察官認被告另有製造槍枝、子彈未遂罪嫌之該當，均
    屬誤會。
　㈣被告製造槍、彈雖有數舉動，然各行為之獨立性極為薄弱，
    依一般社會健全觀念，難以強行分開，在刑法評價上，以視
    為數個舉動之接續實行，合為包括之一行為予以評價，較為
    合理，應論以接續犯。被告以接續之一行為，同時觸犯修正
    前非法製造可發射子彈具有殺傷力之槍枝罪、非法製造子彈
    罪，為想像競合犯，應依刑法第55條前段規定，僅從一重之
    修正前非法製造可發射子彈具有殺傷力之槍枝罪論處。
　㈤檢察官並未求就本案犯行論以累犯，致未就該事實「具體」
    指出相關證明方法，復未就「『應』依累犯規定『加重其刑』」
    之事項積極論述，參考111年4月27日最高法院110年度台上
    大字第5660號裁定意旨，本院自再無「逕對被告論以累犯並
    為此加重其刑」之理，併予敘明。
　㈥本案無刑法第59條規定之適用：
　⒈按刑法第59條之酌量減輕其刑，必於犯罪之情狀，在客觀上
    足以引起一般人之同情，認為即予宣告法定最低度刑，猶嫌
    過重者，始有其適用。
　⒉具殺傷力之槍彈早經政府嚴禁，不得非法持有，更遑論製造
    ，被告竟於108年7、8月間同時製造槍彈，且已順利製造完
    成具有殺傷力之槍枝1支、子彈44顆，並於製造完成後猶繼
    續持有約2年之非短期間，對社會潛在性之危險性自不容忽
    視，更有甚者，其本擬製造之槍彈數量，尚不以前述已順利
    製造完成者為限，而另含併遭查扣之半成品槍彈、無法擊發
    之子彈、雖可擊發但發射動能不足子彈等物，益徵其製造槍
    彈犯行頗具規模，法敵對性甚高，自難認其所為客觀上足以
    引起一般之同情而有堪予憫恕之情事，依上述說明，本案顯
    無刑法第59條酌減其刑規定之適用。
四、本院審酌被告漠視法令，製造槍、彈進予持有之，對社會治
    安及他人身體、生命安全潛藏之危害非微，所為實應予非難
    。惟念被告犯後始終坦承全部犯行不諱，尤在檢警雖查扣附
    表所示物品然尚乏人證之情況下，乃願坦承製造犯行不諱，
    堪信頗具悔意，犯後態度甚佳；再者，本案乃係被告首次觸
    犯槍砲彈藥刀械管制條例之罪，其先前所犯主要以施用毒品
    罪為大宗，最近一次於104年2月6日假釋付保護管束、於同
    年4月5日保護管束期滿、假釋未經撤銷視為執行完畢（即距
    本案製造犯行未達5年，卷附臺灣高等法院被告前案紀錄表
    參照），且卷內別無確切事證足認被告曾將順利製造完成之
    槍彈用於其他犯罪使用。再考量本案被告製造槍彈犯行之規
    模、最後順利製造完成之數量。暨斟以被告犯罪動機、於審
    理中自陳之生活狀況、智識程度等一切情狀，爰量處如主文
    第1項所示之刑，及諭知罰金如易服勞役之折算標準如主文
    第1項所示。
五、扣案物應否沒收之說明
　㈠扣案如附表編號1所示可發射子彈具有殺傷力之槍枝（非制式
    手槍）1支、附表編號5㈠試射所餘具殺傷力子彈25顆，均屬
    違禁物，俱應依刑法第38條第1項規定宣告沒收。至於附表
    編號5中業於鑑驗過程中經試射之部分，已因試射裂解喪失
    子彈功能，所留彈頭、彈殼，不具子彈完整結構，縱於試射
    前原具有殺傷力者亦不復具之，而無殺傷力，非屬違禁物，
    無庸宣告沒收。
　㈡附表編號2至4所示物品為被告所有，供本案非法製造槍枝犯
    行所用，或為該犯行所生之物；附表編號5㈡及㈢未經試射之
    部分，及編號6至12所示物品，則俱為被告所有，供本案非
    法製造子彈犯行所用，或為該犯行所生之物；附表編號13至
    19所示工具則均為被告所有，供其為本案非法製造槍彈犯行
    所用之物（本院卷第81頁參照），爰均依刑法第38條第2項
    前段規定宣告沒收。
據上論斷，應依刑事訴訟法第299條第1項前段，判決如主文。
本案經檢察官張雅婷提起公訴，檢察官陳俊宏到庭執行職務。
中　　華　　民　　國　　111 　年　　6 　　月　　30　　日
                  刑事第十一庭  審判長法　官  莊珮吟
　　　　　　　　　                    法  官  洪碩垣
　　　　　　　　　                    法  官  黃鳳岐
以上正本證明與原本無異。
如不服本判決應於收受判決後20日內向本院提出上訴書狀，並應
敘述具體理由。其未敘述上訴理由者，應於上訴期間屆滿後20日
內向本院補提理由書(均須按他造當事人之人數附繕本)「切勿逕
送上級法院」。
中　　華　　民　　國　　111 　年　　6 　　月　　30　　日
                                      書記官  周祺雯
附表：
編號  扣案物品 數量 說明（即鑑定結果） 1 非制式手槍(含彈匣)(槍枝管制編號0000000000) 1枝 認係非制式手槍，由仿手槍外型製造之槍枝，組裝已貫通之金屬槍管而成，擊發功能正常，可供擊發適用子彈使用，認具殺傷力 2 半成品改造槍枝 1包 含金屬槍身、塑膠護木、金屬擊錘、金屬板機連桿、金屬板機、金屬彈簧、金屬螺絲等物 3 槍管 6枝 (一)1枝，認係已貫通之金屬槍管 　　(可供組成具殺傷力槍枝使用) (二)2枝，認均係金屬槍管半成品 (三)1枝，認係非制式空氣槍之金屬     槍管 (四)2枝，認均係金屬槍管(內具阻鐵)   4 彈簧 11枝 認均係金屬彈簧 5 再進一步按右列鑑定分組細分為 (一)(二)(三) 非制式子彈 97顆 (一)38顆，認均係非制式子彈，由口徑9mm空包彈組合直徑約8.9mm金屬彈頭而成，採樣13顆試射，均可擊發，認具殺傷力 (二)38顆，認均係非制式子彈，由口徑9mm空包彈組合直徑約8.8mm金屬彈頭而成，採樣13顆試射，雖均可擊發，惟發射動能均不足，認不具殺傷力 (三)21顆，認均係非制式子彈，由金屬彈殼組合直徑約8.8mm金屬彈頭而成，採樣7顆試射：其中6顆，均可擊發，認具殺傷力；另1顆，無法擊發，認不具殺傷力 6 非制式子彈(半成品子彈) 22顆 認均係非制式子彈，由金屬彈殼組合直徑約8.8mm金屬彈頭而成，內均不具底火、火藥，依現狀，認不具殺傷力 7 非制式彈頭(鉛彈頭) 62顆 （1包） 認均係非制式金屬彈頭 8 非制式彈頭(銅彈頭) 8顆 認均係非制式金屬彈頭 9 火藥 3盒 認均係底火帽 10 子彈零件 5份 認分係金屬底火連桿、金屬導火孔螺絲、金屬底火帽、金屬砧片 11 喜得釘 6顆 認均係口徑0.27吋打釘槍用空包彈，均不具金屬彈頭，認不具殺傷力 12 非制式彈殼 96顆 (一)82顆，認均係遭截短之口徑9mm制式空包彈彈殼 (二)13顆，認均係非制式金屬彈殼 (三)1顆，研判係口徑9x19制式彈殼 13 鑽頭 1批 毋庸鑑定 14 斜口鉗 2支 毋庸鑑定 15 鉗子 1支 毋庸鑑定 16 電動拋光機 1支 毋庸鑑定 17 砂輪機 1支 毋庸鑑定 18 虎頭夾 1台 毋庸鑑定 19 熔鉛容器 1個 毋庸鑑定 
◎附錄本案所犯法條：
《修正前槍砲彈藥刀械管制條例第8條第1項》
未經許可，製造、販賣或運輸鋼筆槍、瓦斯槍、麻醉槍、獵槍、
空氣槍或第4條第1項第1款所定其他可發射金屬或子彈具有殺傷
力之各式槍砲者，處無期徒刑或5年以上有期徒刑，併科新臺幣1
000萬元以下罰金。
《槍砲彈藥刀械管制條例第12條第1項》
未經許可，製造、販賣或運輸子彈者，處1年以上7年以下有期徒
刑，併科新臺幣500萬元以下罰金。